【裁判字號】    97,易,355
【裁判日期】    970325
【裁判案由】    詐欺
【裁判全文】
臺灣士林地方法院刑事判決               97年度易字第355號
公  訴  人  臺灣士林地方法院檢察署檢察官
被      告  甲○○
選任辯護人  鐘耀盛  律師
上列被告因詐欺案件，經檢察官提起公訴（97年度偵字第551 號
），被告於準備程序中就被訴事實為有罪之陳述，本院合議庭裁
定由受命法官改依簡式審判程序審理，並判決如下：
    主  文
甲○○幫助意圖為自己不法之所有，以詐術使人將本人之物交付
，累犯，處有期徒刑陸月，如易科罰金，以新臺幣壹仟元折算壹
日。
    事  實
一、甲○○曾於民國94年間，因詐欺案件，經臺灣基隆地方法院
    於95年9 月8 日以95年度易字第59號判決處有期徒刑1 年2
    月確定，於96年7 月8 日縮刑期滿執行完畢。詎其仍不知悔
    改，因於報紙上見有租賃帳戶之廣告，即依廣告上留存之電
    話與對方聯絡，雙方約定承租1 個銀行帳戶，一星期之租金
    為新臺幣（下同）2 千元，遂與對方約定於96年10月間某日
    ，在臺北市○○○路○ 段236 巷內見面。甲○○明知將自己
    帳戶供不熟識之他人使用，依一般社會生活經驗，本可得預
    見可能幫助不法犯罪集團掩飾或隱匿犯罪所得之財物，致使
    被害人及警方追查無門，仍不違背其本意，基於幫助詐欺取
    財之犯意，於上述約定之時、地見面，甲○○將其設於國泰
    世華商業銀行文德簡易型分行，帳號為000000000000號帳戶
    之存摺、提款卡及密碼交予該不詳姓名、年籍之成年男子，
    並取得2 千元之租金，該人即將上開提存工具轉交予其他詐
    欺集團成員。該詐欺集團成員乃基於意圖為自己不法所有之
    詐欺取財犯意，於96年10月28日下午2 時許，以電話通知位
    於花蓮縣之司雅玲，佯稱其係東森購物公司，因前於交易時
    付款方式有誤，請至提款機處操作更正，致使司雅玲陷於錯
    誤，而於同日下午2 時29分許，在花蓮縣吉安鄉○○路○ 段
    288 號慶豐郵局自動提款機處，匯款17,123元至上開甲○○
    所設之帳戶內，並遭該詐欺集團成員提領一空，嗣司雅玲發
    覺遭詐騙後報警循線查獲，並將該帳戶列為警示帳戶無法提
    領。
二、案經臺北市政府警察局內湖分局報告臺灣士林地方法院檢察
    署檢察官偵查起訴。
    理  由
一、上開犯罪事實，業據被告甲○○於本院準備程序期日及審理
    中坦承不諱，且經證人即被害人司雅玲於警詢證述明確，並
    有郵局自動櫃員機交易明細表1 紙、世華商業銀行文德簡易
    型分行97年1 月29日（97）國世銀文德簡字第0006號函所附
    被告甲○○印鑑掛失申請書、晶片換發請書及帳戶往來明細
    1 份在卷可稽，應甚明確，而堪認定。
二、按金融存款帳戶，係作為存戶個人財產保管之用，與存戶之
    存摺、提款卡及密碼相結合，其專屬性、私密性甚高，除非
    本人或與本人具密切之關係者，難認有何理由可自由流通使
    用該存摺、提款卡及密碼，而一般人亦均應有妥為保管存摺
    、提款卡及密碼，以防止被他人冒用之認識，縱有特殊情況
    偶有將存摺、提款卡及密碼交付他人之需，亦必深入瞭解其
    用途後再行提供使用，此為吾人日常生活經驗與事理；且觀
    諸現今社會上，詐騙者蒐購人頭帳戶，持以作為詐欺取財犯
    罪所得掩飾之用，常有所聞，出借帳戶予非親非故之人，受
    讓人可能係為從事詐欺犯罪，已屬人盡皆知之事，被告於本
    院準備程序期日中亦自承：伊有懷疑對方拿伊帳戶作不法之
    使用等語（參見本院卷第23頁），是被告應可預見提供帳戶
    予不相識之他人，恐將被利用其金融機構帳戶，作為詐欺犯
    罪使用，竟仍將上開帳戶之提款卡及密碼等提領工具交付予
    不熟識之人，供詐欺集團作為上開詐欺取財犯罪使用，顯不
    違反其本意，其幫助他人犯詐欺取財罪之不確定故意至明，
    則被告幫助犯詐欺取財之犯行堪以認定。
三、核被告所為，係犯刑法第339 條第1 項之詐欺取財罪。被告
    對詐欺正犯提供帳戶資以助力，但並未參與詐欺犯罪行為之
    實行，應屬幫助他人實行犯罪行為，為幫助犯，乃依刑法第
    30條第2 項之規定減輕其刑。又被告有事實欄所載之犯罪科
    刑執行紀錄，有臺灣高等法院被告前案紀錄表在卷可稽，其
    於前案有期徒刑執行完畢後5 年內，故意再犯本案有期徒刑
    之罪，係屬累犯，應依刑法第47條第1 項之規定論以累犯，
    並加重其刑，並先加後減。爰審酌被告因一時失慮，竟輕易
    提供銀行帳戶供他人掩飾犯罪所得使用，非但增加被害人尋
    求救濟之困難，造成社會人心不安，亦助長詐騙犯罪者之氣
    焰，使詐欺犯罪者得以順利取得詐欺所得之財物，危害財產
    交易安全，及本件被害人受詐騙之金額為17,123元，被告犯
    後已於本院審理中坦承犯行，又審酌其供稱目前工作為月入
    27,000元之「拿廣告牌」工作，家裡有母親及10歲有重度智
    障之小孩待撫養等一切情狀，量處如主文所示之刑，並諭知
    易科罰金之折算標準，以示懲儆。按被告既於本院審理中坦
    承犯行，且其犯罪情節尚非重大，公訴人於起訴書中求刑有
    期徒刑1 年，尚嫌過重，附此敘明。
據上論斷，應依刑事訴訟法第273 條之1 第1 項、第299 條第1
項前段，刑法第339 條第1 項、第30條第2 項、第47條第1 項、
第41條第1 項前段，刑法施行法第1 條之1 第1 項、第2 項前段
，判決如主文。
本案經檢察官翁偉倫到庭執行職務。
中    華    民    國    97    年    3     月    25    日
                  刑事第一庭法  官  雷雯華
以上正本證明與原本無異。
如不服本判決，應於收受送達後10日內向本院提出上訴書狀，其
未敘述上訴理由者，應於上訴期間屆滿後20日內向本院補提理由
書狀（均須按他造當事人之人數附繕本）。
                            書記官  陳如玲
中    華    民    國    97    年    3     月    25    日
附錄本案論罪科刑法條全文：
刑法第339條第1項
意圖為自己或第三人不法之所有，以詐術使人將本人或第三人之
物交付者，處5 年以下有期徒刑、拘役或科或併科1 千元以下罰
金。


司法院資訊處製作；財團法人民間司法改革基金會備份。
